臺灣屏東地方法院刑事判決　　　　　　 100年度易字第1024號
公　訴　人　臺灣屏東地方法院檢察署檢察官
被　　　告　黃明德
上列被告因重利案件，經檢察官提起公訴（99年度偵字第10501
、11329 、11420 號、100 年度偵字第270 號），茲因被告就被
訴事實為有罪之陳述，經告知簡式審判程序意旨並聽取公訴人及
被告之意見後，本院裁定依簡式審判程序審理，判決如下：
    主  文
黃明德共同犯重利罪，共伍罪，各處有期徒刑月，如易科罰金
，均以新臺幣壹仟元折算壹日。應執行有期徒刑拾月，如易科罰
金，以新臺幣壹仟元折算壹日。
    事  實
一、黃明德與曾志寶、黃凱隆、歐彥緯（上3 人均已另行審結）
    為獲取暴利，共同基於乘他人急迫貸以金錢，而取得與原本
    不相當重利之犯意聯絡，自民國97年某月間起經營地下錢莊
    ，由曾志寶負責提供放款資金；由黃凱隆、歐彥緯、黃明德
    負責放貸、收取重利與催款業務；另簡宛綺基於幫助重利之
    犯意，協助曾志寶負責錢莊帳務之處理，而分別為附表一編
    號（四）（五）（八）（九）（十）之重利犯行。嗣於99年
    11月17日在曾志寶、黃凱隆、歐彥緯、簡宛綺住處，為警查
    扣被害人彭照方、林美鳳等人所簽發之本票、借據、身分證
    、帳冊等物，而循線查知上情。
四、案經臺灣屏東地方法院檢察署檢察官指揮內政部警政署刑事
    警察局偵八隊、內政部警政署高雄港務警察局、臺南市政府
    警察局、臺南縣政府警察局善化分局（現改制為臺南市政府
    警察局善化分局）偵辦後移送臺灣屏東地方法院檢察署檢察
    官偵查起訴。
    理  由
一、被告黃明德上開所犯均係死刑、無期徒刑、最輕本刑為3 年
    以上有期徒刑以外之罪，被告於本院審理時就前揭被訴事實
    為有罪之陳述，經告知簡式審判程序之旨，並聽取被告與公
    訴人之意見後，本院認無不得或不宜改依簡式審判程序進行
    之情，爰依刑事訴訟法第273 條之1 第1 項、第284 條之1
    規定，裁定進行簡式審判程序，其證據調查依同法第273 條
    之2 所定原不受審判外陳述排除之限制；又被告對於卷內各
    項證據亦不爭執證據能力，復無事證顯示有何違法取得或類
    此瑕疵之情，故卷內所列各項證據，自均有證據能力，合先
    敘明。
二、本院認定被告黃明德之證據及應適用之法條，除證據部分增
    加「被告黃明德於本院審理時之自白」外，餘均與檢察官起
    訴書之記載相同，茲引用之（如附件）。
三、核被告黃明德上開所為，均係犯刑法第344 條之重利罪。被
    告黃明德與同案被告曾志寶、黃凱隆就附表一編號（四）（
    五）（八）（十）之重利犯行；被告黃明德與同案被告曾志
    寶、黃凱隆、歐彥緯就附表一編號（九）之重利犯行，有犯
    意聯絡及行為分擔，均為共同正犯。又被告黃明德上開5 次
    重利犯行，其犯意各別，行為互殊，應予分論併罰。
四、爰審酌被告黃明德正值青年，卻不思以合法方式賺取所需，
    竟與同案被告曾志寶、黃凱隆、歐彥緯等人利用借款人急需
    用款之情，貸以金錢而收取與原本顯不相當之重利，危害經
    濟秩序，所為殊無可取，自應受相當之刑事非難，並兼衡其
    前科素行、犯後態度、智識程度、犯罪所得、經營重利時間
    等一切情狀，各量處如主文所示之刑，並依其資力、職業及
    社會地位等節，各諭知易科罰金之折算標準，並定應執行之
    刑及易科罰金之折算標準，以資懲儆。
據上論斷，應依刑事訴訟法第273 條之1 第1 項、第299 條第1
項前段，刑法第344 條、第28條、第41條第1 項、第8 項、第51
條第5 款，刑法施行法第1 條之1 ，判決如主文。
本案經檢察官潘國威到庭執行職務
中    華    民    國   100    年    11    月    30    日
                      刑事第一庭  法  官  陳茂亭
以上正本證明與原本無異。
如不服本判決應於收受判決後10日內向本院提出上訴書狀，並應
敘述具體理由；其未敘述上訴理由者，應於上訴期間屆滿後20日
內向本院補提理由書（均須按他造當事人之人數附繕本）「切勿
逕送上級法院」。
中    華    民    國   100    年    11    月    30    日
                                  書記官  黃佳惠
附錄本判決論罪科刑法條全文：
中華民國刑法第344條
（重利罪）
乘他人急迫、輕率或無經驗貸以金錢或其他物品，而取得與原本
顯不相當之重利者，處1 年以下有期徒刑、拘役或科或併科1 千
元以下罰金。
附表一
┌───┬──────┬──────────────┬───────┬───────┐
│編號  │行為人      │被害人/犯罪經過/分工方式    │扣案物品      │所犯法條      │
├───┼──────┼──────────────┼───────┼───────┤
│(四)  │曾志寶      │蘇曉秋於97年3月間，因生意上 │警方自曾志寶住│1.曾志寶、黃凱│
│      │黃凱隆      │急需現金週轉，見廣告宣傳單上│處查扣蘇曉秋所│  隆、黃明德刑│
│      │黃明德      │寫「互助會」，乃撥打「098996│簽發之面額2萬 │  法第344條、 │
│      │簡宛綺      │6289」號行動電話向黃凱隆借款│元之本票1張、 │  第28條      │
│      │            │，黃凱隆向曾志寶取得放款資金│身分證影本。  │2.簡宛綺：刑法│
│      │            │後，委由黃明德出面，在屏東市│              │  第30條第1項 │
│      │            │開封街2-5號1樓，以10天1期， │              │  、第344條。 │
│      │            │每期每萬元利息1000元方式計息│              │              │
│      │            │，借款3萬元予蘇曉秋，蘇曉秋 │              │              │
│      │            │並交付其所簽發之2萬元本票、 │              │              │
│      │            │身分證影本各1張充作擔保。簡 │              │              │
│      │            │宛綺則協助曾志寶記帳。      │              │              │
├───┼──────┼──────────────┼───────┼───────┤
│(五)  │曾志寶      │郭惠珍於99年5月25日，因小孩 │警方自曾志寶住│1.曾志寶、黃凱│
│      │黃凱隆      │註冊，急需現金週轉，乃透過黃│處查扣郭惠珍所│  隆、黃明德：│
│      │黃明德      │明德之介紹向黃凱隆借款。黃凱│簽發之2萬元本 │  刑法第344條 │
│      │簡宛綺      │隆向曾志寶取得放款資金後，委│票1張。       │  、第28條    │
│      │            │請黃明德出面，在屏東市○○路│              │2.簡宛綺：刑法│
│      │            │某處，以10天1期，每期每萬元 │              │  第30條第1項 │
│      │            │利息1200元方式計息，借款2萬 │              │  、第344條。 │
│      │            │元予郭惠珍，郭惠珍並交付其所│              │              │
│      │            │簽發之2萬元本票充作擔保。簡 │              │              │
│      │            │宛綺則協助曾志寶記帳。      │              │              │
├───┼──────┼──────────────┼───────┼───────┤
│(八)  │曾志寶      │黃辰穎於99年3月24日，因家中 │警方自曾志寶住│1.曾志寶、黃凱│
│      │黃凱隆      │急需現金週轉，透過黃明德之介│處查扣黃辰穎所│  隆黃明德：刑│
│      │黃明德      │紹，向黃凱隆借款，黃凱隆於向│簽發之3萬元本 │  法第344條、 │
│      │簡宛綺      │曾志寶取得放款資金後，在屏東│票、借據、身分│  第28條      │
│      │            │縣潮州鎮○○路90號，以10天1 │證影本各1份。 │2.簡宛綺：刑法│
│      │            │期，每期每萬1000元利息4000元│              │  第30條第1項 │
│      │            │方式計息，借款3萬元予黃辰穎 │              │  、第344條。 │
│      │            │，黃辰穎並提供其所簽發之3萬 │              │              │
│      │            │元本票、身分證影本、借據各1 │              │              │
│      │            │份充作擔保。簡宛綺則協助曾志│              │              │
│      │            │寶記帳。                    │              │              │
├───┼──────┼──────────────┼───────┼───────┤
│(九)  │曾志寶      │朱俊璟於99年1、2月間，因小孩│警方自曾志寶住│1.曾志寶、黃凱│
│      │黃凱隆      │住院，急需現金週轉，乃透過黃│處查扣朱俊璟所│  隆、黃明德、│
│      │黃明德      │明德向黃凱隆借款，黃凱隆向曾│簽發之5萬元本 │  歐彥緯：刑法│
│      │歐彥緯      │志寶取得放款資金後，由黃凱隆│票1張         │  第344條、第 │
│      │簡宛綺      │出面，在屏東縣潮州鎮○○路朱│              │  28條。      │
│      │            │俊璟之父朱崑亮所經營之牛肉店│              │2.簡宛綺：刑法│
│      │            │內，以10天1期，每期每萬元利 │              │  第30條第1項 │
│      │            │息1000元方式計息，借款予朱俊│              │  、第344條。 │
│      │            │璟5萬元，朱俊璟並提供其所簽 │              │              │
│      │            │發之5萬元本票1張充作擔保。簡│              │              │
│      │            │宛綺則協助曾志寶記帳。詎朱俊│              │              │
│      │            │璟未按期還本息，黃凱隆夥同歐│              │              │
│      │            │彥緯及黃明德分別於99年5月24 │              │              │
│      │            │日晚上某時許及99年5月31日下 │              │              │
│      │            │午4時40分許，駕駛車牌號碼   │              │              │
│      │            │7117- HT號休旅車，前往屏東縣│              │              │
│      │            │潮州鎮○○路5號朱俊璟住處催 │              │              │
│      │            │討債務。                    │              │              │
├───┼──────┼──────────────┼───────┼───────┤
│(十)  │曾志寶      │安志屏於9本票9年3月間某日， │警方於曾志寶住│1.曾志寶、黃凱│
│      │黃凱隆      │因急需現金週轉，透過黃明德，│處查扣安志屏所│  隆、黃明德：│
│      │黃明德      │向黃凱隆借款，黃凱隆於向曾志│簽發之本票、身│  刑法第344條 │
│      │簡宛綺      │寶取得放款資金後，委由黃明德│分證影本、駕照│  、第28條    │
│      │            │出面，在屏東市○○路142號， │影本等。      │2.簡宛綺：刑法│
│      │            │以10天1期，每期每萬元利息100│              │  第30條第1項 │
│      │            │0元方式計息，借款2萬元予安志│              │  、第344條。 │
│      │            │屏，安志屏並提供其所簽發之2 │              │              │
│      │            │萬元本票、國民身分證及駕照影│              │              │
│      │            │本各1份充作擔保。簡宛綺則協 │              │              │
│      │            │助曾志寶記帳。              │              │              │
└───┴──────┴──────────────┴───────┴───────┘